臺灣屏東地方法院交通事件裁定　　　　100年度交聲字第117號
原處分機關　交通部公路總局高雄區監理所屏東監理站
異　議　人
即受處分人　蔡沅均
上列受處分人因違反道路交通管理處罰條例事件，對於交通部公
路總局高雄區監理所屏東監理站民國100 年2 月11日所為之處分
（原處分案號：屏監違字第裁82-V00000000、82-V00000000號）
聲明異議，本院裁定如下：
    主  文
異議均駁回。
    理  由
一、原處分意旨略以：異議人蔡沅均於民國99年12月24日凌晨22
    時25分許，在屏東縣政府警察局里港分局新圍派出所（裁決
    書誤為「屏東縣鹽埔鄉○○路」），有「拒絕接受酒精濃度
    測試之檢定」、「未隨身攜帶駕駛執照」之違規事實，該派
    出所員警乃當場開單舉發，並經原處分機關依據道路交通管
    理處罰條例第35條第4 項及第67條第2 項前段、第25條第1
    項第3 款之規定，裁處異議人罰緩共新臺幣（下同）60,300
    元，並吊銷普通重型機車駕駛執照及3 年內不得考領駕駛執
    照。
二、聲明異議意旨略以：伊當日沒有喝酒，是因疲倦所以行經屏
    東縣鹽埔鄉○○路時，停車於路旁休息，員警盤查時伊並無
    駕車，並非「汽車駕駛人」，於員警告知欲做酒測時，因自
    認無違規，不服員警不當之執法行為，所以拒絕接受酒測及
    提出行車執照和駕駛執照等語。
三、按汽車駕駛人，駕駛汽車經測試檢定酒精濃度超過規定標準
    者，處15,000元以上60,000元以下罰鍰，並當場移置保管其
    車輛及吊扣其駕駛執照1 年；汽車駕駛人拒絕接受第1 項測
    試之檢定者，處60,000元罰鍰，並當場移置保管其車輛及吊
    銷其駕駛執照，且3 年內不得考領駕駛執照；又汽車駕駛人
    ，有下列情形之一者，處300 元以上600 元以下罰鍰，並責
    令補辦登記、補照、換照或禁止駕駛：…三駕駛汽車未隨身
    攜帶駕駛執照，道路交通管理處罰條例第35條第1 項第1 款
    、第4 項前段、第67條第2 項、第25條第1 項第3 款分別定
    有明文。而道路交通管理處罰條例第35條第4 項之所以規定
    「拒絕酒精濃度測試之檢定」除應課予罰鍰60,000元外，並
    應當場移置保管該汽車及吊銷該駕駛執照，較諸同條第1 項
    規定酒後駕車之處罰更為嚴厲，目的在於不使拒絕酒精濃度
    測試檢定之駕駛人反而獲得寬典，否則無異鼓勵駕駛人拒絕
    接受測試。再關於處罰基礎，係因人體內酒精含量由開始飲
    酒時依飲酒量漸漸累積增加，在完成飲酒時體內酒精含量達
    到最高，隨後依代謝率逐漸代謝；基此，倘駕駛人遭員警攔
    停後，積極拒絕接受酒精測試或消極推諉拖延，致其體內酒
    精濃度因時間經過而逐漸代謝降低，對於其他立即配合測試
    之駕駛人顯有不公，且亦明顯有礙警員職務之順利進行。是
    故，駕駛人經警告知酒精濃度測試標準及流程後，不論以積
    極行為表示拒絕或以消極不配合方式排斥酒測，均屬「拒絕
    接受酒精濃度測試」。
四、次按，上開道路交通管理處罰條例第35條第4 項所處罰之違
    規行為係汽車駕駛人「拒絕測試檢定」之行為，惟警察在對
    汽車駕駛人為酒精濃度測試之要求，並非得以恣意為之，參
    照警察職權行使法第8 條第1 項第3 款之規定，須係對於已
    發生危害或依客觀合理判斷易生危害之交通工具，始得要求
    駕駛人接受酒精濃度測試之檢定，而實務上一般酒醉駕駛得
    以辨識的外觀行為，約有以下類型：（一）駕車不穩；（二
    ）無視號誌存在或對號誌反應遲鈍；（三）違反速率限制規
    定；（四）險些撞及其他車輛或物體；（五）不依規定車道
    行駛；（六）失去方面感；（七）行駛中突然加速或減速；
    （八）轉彎幅度過大，即利用外側（內側）車道左轉或左轉
    未依規定轉入；（九）未保持適當行車距離；（十）無視其
    他用路者；（十一）駕駛人其他不正常之徵候等。是駕駛人
    如有上開情形之一或有多數情形時，應可認屬「已發生危害
    或依客觀合理判斷易生危害之交通工具」，而得對於駕駛人
    要求接受酒精濃度測試之檢定。又義務人或利害關係人對警
    察依本法行使職權之方法、應遵守之程序或其他侵害利益之
    情事，得於警察行使職權時，當場陳述理由，表示異議，前
    項異議，警察認為有理由者，應立即停止或更正執行行為；
    認為無理由者，得繼續執行，經義務人或利害關係人請求時
    ，應將異議之理由製作紀錄交付之，義務人或利害關係人因
    警察行使職權有違法或不當情事，致損害其權益者，得依法
    提起訴願及行政訴訟，警察職權行使法第29條亦有明文。是
    以，為兼顧受攔檢人之權益及大眾交通安全之公共利益，當
    員警依客觀情狀判斷有攔檢施以酒精測試之必要時，汽車駕
    駛人不得無故拒絕，縱可當場提出異議，但若員警認為無理
    由時，仍應繼續執行，駕駛人僅可於事後提出行政救濟，而
    不能以據為其當場得拒絕酒精濃度測試之正當理由，俾利員
    警發揮維護公眾安全、維持交通秩序之公益目的。
五、經查：
（一）異議人於99年12月24日22時25分許，駕駛車牌號碼OWJ-55
      8 號重型機車，行經屏東縣鹽埔鄉○○路時，停車路旁並
      俯身靠於車上休息，嗣員警巡邏至此上前詢問，發現異議
      人身上有濃濃酒味，經帶回所內，有拒絕接受酒精濃度測
      試之情，有屏東縣政府警察局里港分局新圍派出所警員陳
      孝忠出具之職務報告在卷可參（見本院卷第26頁）。異議
      人於聲明異議狀故不否認駕車行經上述路段，停車路旁於
      其上休息，並於警局拒絕接受酒精濃度測試檢定，僅提供
      姓名及身分證字號，惟仍以前情置辯，有聲明異議狀在卷
      可參（見本院卷第4 頁）。然經本院依職權勘驗蒐證錄影
      光碟，觀以本件蒐證錄影，巡邏員警於屏東縣鹽埔鄉○○
      路時詢問異議人「在哪裡喝酒」、「你喝什麼酒」、「喝
      幾罐」，異議人分別回答「在泰山」、「啤酒」、「3 瓶
      」，後於新圍派出所時，員警先後3 次向異議人表示是否
      願意接受酒精濃度檢定，然異議人均不予理會，並未提出
      駕駛執照，有本院勘驗筆錄附卷可稽（見本院卷第27頁）
      。足見，異議人確有於上述時、地酒後駕駛上開重型機車
      ，並拒絕接受酒精濃度測試檢定及提出駕駛執照，是其前
      開所辯顯與事實不符，實屬臨訟卸責之語，本院自難憑採
      。
（二）本件異議人以消極不配合之方式拖延時間，已達到拒絕配
      合之效果，導致員警無法實施酒精濃度測試，且屢經員警
      勸導，並先後3 次詢問異議人是否接受酒測，異議人仍不
      配合酒測。而該等消極不配合之方式，揆諸前揭法條意旨
      之說明，核屬「拒絕接受酒精濃度測試」之違規行為。
（三）再者，舉發員警與異議人間素昧平生，並無仇隙嫌怨，而
      警員執行公務時，本身即受有行政懲處責任之監督，衡諸
      常情，員警於巡邏過程中，若非從外觀觀察受攔檢人已足
      判斷有飲酒等危險行為，自無恣意要求實施酒測之理。
（四）職是，依上開客觀之情形即異議人之上開車輛停於路旁、
      異議人在車上休息且身上有酒味，已有相當之證據可懷疑
      異議人有酒後駕車之行為，是依上開說明，警察自得要求
      異議人接受酒精濃度測試之檢定。是則，異議人於99年12
      月24日22時25分，在屏東縣政府警察局里港分局新圍派出
      所，有「拒絕接受酒精濃度測試之檢定」及「未隨身攜帶
      駕駛執照」之違規事實，應可認定。至於異議人如認為未
      有酒後駕車行為，因員警僅有舉發、移送之權限，並無作
      事實認定而為行政裁罰、刑事處罰之權限，自應於員警舉
      發、移送後，徇正當法律途徑提出異議或作刑事答辯，以
      尋求法律救濟，詎異議人不思此途，竟以拒絕接受酒精濃
      度測試檢定之方式為之，自不得阻卻違法。
六、另按受處分人，不服主管機關所為之處罰，得於接到裁決書
    之翌日起20日內，向管轄地方法院聲明異議；交通法庭認聲
    明異議不合法律上之程式或其異議權已經喪失者，應以裁定
    駁回之，道路交通管理處罰條例第87條第1 項、道路交通案
    件處理辦法第18條前段分別定有明文。是聲明異議人以「受
    處分人」為限，且受處分人應依法於上開規定期間內向法院
    聲明異議，倘其逾期始行提出異議者，於法即有不合，法院
    自應裁定駁回之。本件係由「蔡沅均」於異議陳述狀具名異
    議，有卷存異議陳述狀1 紙可考，惟本件交通部公路總局高
    雄區監理所屏東監理站民國100 年2 月11日所為原處分案號
    屏監違字第裁82-V00000000號之裁決書上所載之受處分人係
    「田恬」並非「蔡沅均」乙情，亦有上開裁決書1 紙附於卷
    外可參，是異議人蔡沅均既非受處分人，則其此部分聲明異
    議自難謂為合法，且此屬不得補正事項，亦應予駁回。
七、綜上所述，本件異議人既有上開違規之事實，則原處分機關
    依上開規定，裁處上開行政罰，於法即無違誤，異議人之異
    議無理由，應予駁回。
八、爰依道路交通管理處罰條例第87條第2 項、道路交通事件處
    理辦法第18條規定，裁定如主文。
中    華    民    國   100    年    4     月    11    日
                  交通法庭      法  官  羅森德
以上正本證明與原本無異。
如不服本裁定應於收受送達後5 日內向本院提出抗告書狀敘述抗
告之理由抗告於台灣高等法院高雄分院。
中    華    民    國   100    年    4     月    11    日
                                書記官  盧姝伶